臺灣高等法院民事判決　　　　　　　　　96年度再易字第26號
再審　原告　乙○○
再審　被告　財盟小客車租賃股份有限公司
法定代理人　甲○○
上列當事人間侵權行為損害賠償事件，再審原告對於中華民國95
年12月19日本院95年度上易字第74號確定判決提起再審，本院判
決如下：
    主      文
再審之訴駁回。
再審訴訟費用由再審原告負擔。
    事實及理由
一、按提起民事再審之訴，應於30日之不變期間內為之，又該期
    間自判決確定時起算，判決於送達前確定者，自送達時起算
    ，民事訴訟法第500條第1項、第2項定有明文 。查本院95年
    度上易字第74號民事事件於民國（下同）95年12月19日判決
    ，因不得上訴第三審而告確定（下稱原確定判決），該判決
    書正本之送達，因未獲會晤再審原告，亦無受領文書之同居
    人或受僱人，而於96年1月3日寄存於台北市政府警察局文山
    第2分局興隆派出所 ，有送達證書附卷可稽（原確定判決卷
    第205頁），並經本院調取該事件全卷審閱無訛 ，依民事訴
    訟法第138條第2項規定，自寄存之日起經10日發生送達之效
    力，再審原告於96年2月5日對原確定判決提起本件再審之訴
    ，核與上開規定相符，合先敘明。
二、再審原告主張：伊於前訴訟程序第二審審理時，曾當庭提出
    再審被告於台灣台北地方法院93年度北勞小調字第25號請求
    給付薪資等事件所提出之答辯狀（下稱系爭答辯狀），其內
    載明雙方和解之範圍除車牌號碼CC8440、CC8437三菱（
    MISUBISHI）租賃車外 ，尚包含車牌照號碼CC7922、車身號
    碼為WAUZZZ8E53A0000000號之奧迪自用小客車（下稱系爭車
    輛）之過失部分，並為再審被告之訴訟代理人所承認，惟系
    爭答辯狀未見於審判卷宗，原確定判決亦未予斟酌，顯有民
    事訴訟法第496條第1項第13款發現未經斟酌之證物、第497
    條就足影響於判決之重要證物漏未斟酌之再審事由。爰聲明
    ：(1)原確定判決廢棄。(2)再審被告在第一、二審之訴及假執
    行之聲請均駁回。
三、本件未行言詞辯論，無再審被告之聲明及陳述可供記載。
四、按當事人發現未經斟酌之證物或得使用該證物者，得以再審
    之訴對於確定終局判決聲明不服，但以如經斟酌可受較有利
    益之裁判者為限，民事訴訟法第496條第1項第13款定有明文
    。所謂當事人發現未經斟酌之證物，係指前訴訟程序事實審
    之言詞辯論終結前已存在之證物，因當事人不知有此，致未
    經斟酌，現始知之者而言。倘當事人早知有此證物得使用而
    不使用，即無所謂發見，自不得以之為再審理由（最高法院
    32年上字第1247號判例意旨、87年台上字第1160號判決意旨
    參照 ）。復按依第466條不得上訴於第三審法院之事件，除
    前條規定外，其經第二審確定之判決，如就足影響於判決之
    重要證物，漏未斟酌，或當事人有正當理由不到場，法院為
    一造辯論判決者，亦得提起再審之訴 ，民事訴訟法第497條
    亦定有明文。所謂「重要證物漏未斟酌」，係指當事人在前
    訴訟程序已經提出，第二審確定判決漏未於判決理由中斟酌
    ，足以影響原確定判決之內容而言。
五、經查，再審原告主張伊於前訴訟程序第二審審理時，曾當庭
    提出系爭答辯狀，其內載明雙方和解之範圍除車牌號碼CC84
    40、CC8437三菱（MISUBISHI）租賃車外 ，尚包含系爭車輛
    之過失部分，惟系爭答辯狀未見於審判卷宗，原確定判決亦
    未予斟酌，顯有民事訴訟法第496條第1項第13款發現未經斟
    酌之證物 、第497條就足影響於判決之重要證物漏未斟酌之
    再審事由云云。經查：(一)再審原告於前訴訟程序第二審審理
    中提出系爭答辯狀，並經附卷在案（原確定判決卷第60至63
    頁），再審原告既早知有此證物，且已於前程序提出使用，
    依據上開說明，即無所謂發現，自不得以之為再審理由。
    (二)系爭答辯狀記載：「一、立和解書背景說明：I、緣原告
    （即再審原告）於任職被告財盟租賃股份有限公司（下稱訴
    外人財盟租賃公司）期間，派任訴外公司從事小客車租賃業
    務，並分別於91年11月間承作訴外人忠誠搬家汽車貨運公司
    長租業務，因重大之過失致被告（即訴外人財盟租賃公司）
    為訴外人忠誠搬家汽車貨運公司詐騙而損失新台幣2,309,33
    6元整 ，其損失標的包括車號CC7922、CC8437、CC8440之三
    部車輛購車款、保險費及牌燃稅等相關費用支出…」、「II
    、因原告未經被告同意換取之車號CC7922月租金支票致延緩
    發現詐欺而另交付車號CC8437、CC8440車款、未查明車輛來
    源、應交車而未交車且未交代該懸掛之鐵牌為何在原告處、
    又既無交車為何領走配件費用未繳回公司等等上開行為時，
    被告乃決定即日起開除原告，並於92年10月13日對原告提起
    背信罪之告訴後，原告之哥哥劉培德出面協調後，方簽訂被
    告公司無須另行給附抵銷包括已存在之薪資請求權；被告則
    同意不開除原告給付離職證明之和解書。」等語，惟其內容
    僅載明再審原告與訴外人財盟租賃公司間書立系爭和解書之
    緣由，並未明示系爭和解書之範圍包括系爭車輛，況原確定
    判決就本件是否已成立和解，業已審認為：「上訴人（即再
    審原告）和解之對象係財盟租賃公司；和解之事項係車號CC
    8440、CC8437三菱（MISUBISHI）租賃車事件 ，有和解書影
    本可按，並非就本件之車號CC7922，車身號碼為WAUZZZ8E53
    A0000000號之奧迪（AUDI）自用小客車成立和解。另上訴人
    所提之協商會會議錄音譯文，被上訴人公司職員邱成維於會
    議中曾稱：『…他總共3台車，其中1台是那個AUDI不用談』
    ：被上訴人公司協理嚴董聖亦稱：『AUDI不用談』，上訴人
    之兄劉培德隨即亦表示：『我想AUDI應該不用談吧…』，上
    訴人當場並未表示異議，有譯文可證。本件不包括在和解範
    圍。 」等語（原確定判決第7頁），是系爭答辯狀經原確定
    判決審認後，認對於判決結果不生影響，而於事實及理由欄
    第10點敘明不一一論列，並無漏未斟酌之情況，依據前開說
    明，再審原告亦不得已之為再審事由。
六、綜上所述，再審原告主張發現未經斟酌之證物及足影響於判
    決之重要證物漏未斟酌，依民事訴訟法第496條第1項第13款
    、第497條規定 ，提起本件再審之訴，顯無再審理由，爰不
    經言詞辯論，逕以判決駁回之。
七、據上論結，本件再審之訴為無理由，依民事訴訟法第502條
    第2項、第78條，判如主文。
中　　華　　民　　國　　96　　年　　4 　　月　　3 　　日
                    民事第十五庭
                        審判長法　官　湯美玉
                              法　官　許文章
                              法　官　黃國永
正本係照原本作成。
不得上訴。
中　　華　　民　　國　　96　　年　　4 　　月　　3 　　日
　　　　　　　　　　          書記官  葉國乾
